【裁判字號】    97,易,505
【裁判日期】    970328
【裁判案由】    傷害
【裁判全文】
臺灣臺北地方法院刑事判決               97年度易字第505號
公  訴  人  臺灣臺北地方法院檢察署檢察官
被      告  丙○○
上列被告因傷害案件，經檢察官提起公訴（97年度偵字第2278號）
，本院判決如下：
    主  文
丙○○無罪。
    理  由
一、公訴意旨略以：被告丙○○於民國96年8月15日6時許，在台
    北市松山區永春國民小學運動場，因細故，竟基於傷害之犯
    意，推倒同在運動之甲○○，致許某倒地左側髖部瘀傷5×5
    公分之傷害。因認被告涉犯刑法第277條第1項之傷害罪嫌云
    云。
二、按被告未經審判證明有罪確定前，推定其為無罪，犯罪事實
    應依證據認定之，無證據不得認定犯罪事實，刑事訴訟法第
    15 4條定有明文；又事實之認定，應憑證據，如未能發現相
    當證據，或證據不足以證明，自不能以推測或擬制之方法，
    為裁判基礎（最高法院40年台上字第86號判例要旨參照），
    此乃無罪推定原則及證據裁判主義之當然要求。再認定犯罪
    事實，所憑之證據，雖不以直接證據為限，間接證據亦包括
    在內，然無論直接或間接證據，其為訴訟上之證明，須於通
    常一般之人均不致於有所懷疑，而得確信其為真實之程度者
    ，始得據之為有罪之認定，倘其證明尚未達到此一程度，而
    有合理性懷疑之存在時，即無從為有罪之認定。刑事訴訟法
    第161條第1項規定：檢察官就被告犯罪事實，應負舉證責任
    ，並指出證明之方法。因此，檢察官對於起訴之犯罪事實，
    應負提出證據及說服之實質舉證責任。倘其所提出之證據，
    不足為被告有罪之積極證明，或其指出證明之方法，無從說
    服法院以形成被告有罪之心證，基於無罪推定之原則，自應
    為被告無罪判決之諭知（最高法院76年台上字第4986號、92
    年台上字第128號判例要旨參照）。次按告訴人之陳述如無
    瑕疵，且就其他方面調查又與事實相符，固足採為科刑之基
    礎，倘其陳述尚有瑕疵，則在未究明前，自不得遽採為論罪
    科刑之根據；而所謂無瑕疵，係指被害人所為不利被告之陳
    述，與社會上之一般生活經驗或卷附其他客觀事證並無矛盾
    而言，至所謂就其他方面調查認與事實相符，非僅以所援用
    之旁證足以證明被害結果為已足，尤須綜合一切積極佐證，
    除認定被告確為加害人之外，在推理上無從另為其他合理原
    因之假設而言（最高法院92年度台上字第5580號裁判要旨參
    照）。
三、查公訴人認被告涉犯上開傷害罪嫌，無非係以：上開事實，
    業據告訴人甲○○指訴甚詳，復經證人乙○○結證明確，被
    告坦承與告訴人發生爭執，惟否認推倒告訴人，無非避重就
    輕，推卸刑責之詞，不足採信，並有驗傷診斷書1紙在卷可
    資佐證，為其論據。
四、本院訊之被告固坦承於96年8月15日6時許，帶狗在永春國民
    小學運動場運動時，有見到告訴人之事實，惟堅決否認有何
    傷害告訴人之犯行，辯稱：當天伊牽著狗在運動，根本沒有
    跟告訴人發生衝突，伊跑到司令台那邊，告訴人和他兒子就
    衝出來，告訴人拿著拐杖朝伊的左側腋下戳下去，可能他兒
    子認為伊昨天欺負他爸爸，所以要和他爸爸一起來找伊算帳
    。而8月14日在運動場，伊雖然曾跟告訴人發生爭執，身體
    有互相擦撞，伊有看到告訴人跌倒，但不是伊造成的，當時
    伊沒有理他，告訴人在永春國小的運動場已經找伊十幾天了
    ，都說伊害了他三十幾年。告訴人說伊去撞他，哪有這事情
    ，伊去運動，與告訴人又不認識，怎麼會要去撞他等語。
五、經查：
  (一)告訴人於96年12月20日警詢固指稱：96年8月15日上午6時許
    ，伊在永春國小校園運動，遭被告推倒受傷，伊想是因為有
    人派他來的等語（見96年度發查字第3480號卷【以下稱發查
    卷】第10頁），於檢察官97年1月30日偵訊則指稱：96年8月
    15日上午7時左右，伊在永春國小運動，被告一開始慢慢靠
    近伊，被告來撞伊，後來就打伊云云（見97年度偵字第2278
    號卷【以下稱偵查卷】第5頁）。證人即告訴人之子乙○○
    於96年12月20日警詢證稱：「我父親平日早上都有到永春國
    小運動的習慣，在96年8月14日晚間，我父親告訴我運動的
    學校有一個人怪怪的，要我第二天早上陪他一起去，但是第
    二天早上我睡晚了，我母親叫我起床去學校看看父親是如何
    ，我到達永春國小後親眼看到該名男子推倒我父親，我就要
    抓他並且立刻打電話報警」等語（見發查卷第13頁），於檢
    察官97年1月30日偵訊時證稱：「我到現場時，正好看到被
    告把我父親推倒在地上，做事要打我爸。因為那天早上我媽
    媽六點把我叫起床，因為我爸有跟我媽說，在運動時可能會
    有糾紛，所以我媽叫我去學校看一看我爸的情況。（檢察官
    問：你有無看到他們有無發生爭執？你如何處理？）沒有。
    我把我父親扶起來，就打電話報警……他有手肘撞我爸」云
    云。告訴人及證人固均指稱被告於96年8月15日上午6時許，
    將告訴人推倒在地，惟其2人所指被告如何傷害告訴人之情
    節則不盡相同，則被告是否確有公訴人所指，於前揭時、地
    ，因細故而基於傷害之犯意，推倒告訴人，致告訴人受傷，
    即非無疑！
  (二)告訴人所提出之臺北市立聯合醫院忠孝院區驗傷診斷書（見
    發查卷第15頁），其上固記載檢驗日期為96年8月15日上午8
    時30分，左側髖部青紫色瘀青大小約5×5公分，右手肘疼痛
    ，無明顯外傷等語，惟其上亦明確記載致傷之原因及其凶器
    種類「疑挫傷造成」、推定受傷時間「左髖傷約壹日」，則
    公訴人所指被告於96年8月15日上午6時許，將告訴人推倒，
    致告訴人倒地受左側髖部瘀傷5×5公分之傷害云云，即與卷
    附證據不符，尚難遽採為不利被告認定之依據。
  (三)又告訴人於本院97年3月14日審理時證稱：96年8月15日上午
    6時許，被告故意來撞伊，找伊麻煩，他的動作就跟國民黨
    要害伊的一樣，每個黨員看到伊都不講話，頭低低往下看，
    就算伊的親戚也一樣，你看國民黨厲不厲害，伊年輕時在外
    面做事，有個退伍軍人跟伊下過毒，還給伊戴紅帽子，到處
    陷害伊，要置伊於死地，看國民黨厲不厲害。伊不認識被告
    ，怎麼發生爭執，14日也是故意來撞伊，將伊推倒，15日又
    撞伊。14日是丙○○來推伊，伊抓不到他，伊到警察局去報
    案，伊說伊的臀部痛得不得了，警察要伊明天早上再去，把
    他抓到。15日當天，伊要被告和伊去警察局，被告說他不要
    ，又把伊推倒，伊兒子看到就打電話報警……被告整伊三十
    多年了，連伊的親戚也整，伊的親戚到現在都不跟伊講話，
    他給伊戴紅帽子……如果要和解要三億五千萬，不然要登報
    三年半跟伊道歉，要不然就慢慢的打嘛。他有國民黨支持他
    ，他有靠山等語，而被告於本院同日審理時亦自承：「8月
    14日在運動場雖然有跟他（指告訴人）發生爭執，身體有互
    相擦撞，我有看到他跌倒，但不是我造成的，當時我沒有理
    他，甲○○在永春國小的運動場已經找了我十幾天了，都說
    我害了他三十幾年」等語，足見告訴人於96年8月14日以前
    ，即曾因懷疑被告害伊而找被告理論，於96年8月14日找被
    告理論時發生肢體碰觸，並因而跌坐在地，則告訴人受有前
    揭「左側髖部青紫色瘀青大小約5×5公分」傷害之時間，應
    係96年8月14日無誤。據此，堪認被告未於起訴書所指之時
    、地，基於傷害之犯意，推倒告訴人，致告訴人受左側髖部
    瘀傷5×5公分傷害之犯行。
  (四)證人乙○○既未見到被告與告訴人有無發生爭執，而告訴人
    所受之前揭傷害既非係被告於起訴書所載之時、地，將告訴
    人推倒在地所造成，證人乙○○前揭之證述，自不得採為不
    利被告認定之依據。
  (五)再被告於本院審理中固坦承於96年8月14日，於永春國民小
    學運動場曾與告訴人發生爭執，身體有互相擦撞，並看到告
    訴人跌倒，惟其堅決否認係伊造成告訴人跌倒，則被告是否
    有告訴人所指之傷害行為，非無疑義。又查告訴人自警詢至
    檢察官偵訊，均未曾指稱被告於96年8月14日將之推倒而致
    其受有前揭傷害，並表示追訴之意，自難認告訴人就此亦有
    提出傷害告訴，基於不告不理原則，此部份既未經檢察官起
    訴，本院自不得審究，附此敘明。
  (六)綜上所述，公訴人所指之前揭證據，均不足以使本院得到被
    告有如告訴人所指述傷害犯行之確信，自無從認定被告有起
    訴書所指之傷害犯行。此外，復查無其他積極證據可認定被
    告有公訴意旨所指之傷害犯行，自不能證明被告犯罪，揆諸
    前揭說明，自應為被告無罪之判決。
據上論斷，應依刑事訴訟法第301條第1項，判決如主文。
本案經檢察官楊智綸到庭執行職務
中    華    民    國    97    年    3     月    28    日
                  刑事第十庭    法  官  林春鈴
以上正本證明與原本無異。
如不服本判決，應於判決送達後10日內，向本院提出上訴狀。
                                書記官  黃鈴容
中    華    民    國    97    年    3     月    28    日


司法院資訊處製作；財團法人民間司法改革基金會備份。
